臺灣新北地方法院刑事裁定
111年度聲再字第16號
再審聲請人  鄭岳峯
即受判決人          


上列再審聲請人即受判決人因毒品危害防制條例案件，對於本院
中華民國93年11月4日所為之93年度訴字第1273號刑事確定判決
，聲請再審，本院裁定如下：
    主  文
再審之聲請駁回。
    理  由
一、聲請再審意旨略以：再審聲請人即受判決人鄭岳峯（下稱聲
    請人）前因施用毒品案件，經本院以93年度毒聲字第157號
    裁定應送勒戒處所觀察、勒戒，卻因同一施用毒品之行為延
    伸，經本院以93年度訴字第1273號刑事判決判施用第一級毒
    品部分有期徒刑8月、施用第二級毒品部分有期徒刑5月，應
    執行有期徒刑1年確定（下稱原確定判決）。上開原確定判
    決顯有一事二罰，故附具原確定判決繕本聲請再審，請求撤
    銷原確定判決等語。
二、按「有罪之判決確定後，有下列情形之一者，為受判決人之
    利益，得聲請再審：一、原判決所憑之證物已證明其為偽造
    或變造者。二、原判決所憑之證言、鑑定或通譯已證明其為
    虛偽者。三、受有罪判決之人，已證明其係被誣告者。四、
    原判決所憑之通常法院或特別法院之裁判已經確定裁判變更
    者。五、參與原判決或前審判決或判決前所行調查之法官，
    或參與偵查或起訴之檢察官，或參與調查犯罪之檢察事務官
    、司法警察官或司法警察，因該案件犯職務上之罪已經證明
    者，或因該案件違法失職已受懲戒處分，足以影響原判決者
    。六、因發現新事實或新證據，單獨或與先前之證據綜合判
    斷，足認受有罪判決之人應受無罪、免訴、免刑或輕於原判
    決所認罪名之判決者。」，刑事訴訟法第420條第1項定有明
    文。又刑事訴訟之再審制度，係為確定判決認定事實錯誤而
    設之救濟程序，故為受判決人利益聲請再審者，必其聲請合
    於刑事訴訟法第420條第1項第1款至第6款或第421條所定之
    情形，始得為之，此與非常上訴程序旨在糾正確定裁判之審
    判違背法令者，並不相同，如對於確定裁判認係以違背法令
    之理由聲明不服，則應依非常上訴程序尋求救濟（最高法院
    108年度台抗字第733號裁定意旨參照）。是故，再審為確定
    判決認定事實錯誤所設之救濟程序，與非常上訴程序係為糾
    正確定判決法律上錯誤者有別，則對於確定判決適用法律錯
    誤，屬非常上訴範疇，尚非聲請再審所得救濟（最高法院10
    9年度台抗字第470號裁定意旨參照）。
三、次按施用第一級、第二級毒品為犯罪行為，毒品危害防制條
    例第10條第1項、第2項分別定有處罰明文。惟基於刑事政策
    ，對合於一定條件之施用者，依同條例第20條、第23條規定
    ，施以觀察、勒戒及強制戒治之保安處分。由於舊有條文所
    定處遇程序繁複，故毒品危害防制條例於民國92年7 月9 日
    修正公布，自93年1月9日施行（以下依此分稱為舊法、新法
    ），其第20條、第23條將施用毒品者之處遇程序簡化，第35
    條亦明定新法施行前繫屬之施用毒品案件之處理依據。而新
    法第35條雖為刑法第2 條關於新舊法適用之特別規定，然該
    條文僅就新法「施行前繫屬之案件」為規範之對象，至於在
    舊法時期犯罪，於新法「施行後繫屬之案件」如何適用法律
    ，則無明文，自應回歸刑法第2 條，以為適用法律之依據。
    又犯施用毒品罪，經觀察、勒戒後，無繼續施用毒品傾向，
    由檢察官為不起訴處分後，5年內再犯者，如何處理，新舊
    法規定有別。依舊法第20條第3 項前段規定，應再裁定送觀
    察、勒戒，經觀察、勒戒後，無繼續施用毒品傾向者，仍應
    為不起訴處分，必有繼續施用毒品傾向者，始依法追訴；倘
    依新法第23條第2項規定，則無論有無繼續施用毒品傾向，
    一律依法追訴。是此情形，自以舊法規定有利於行為人（至
    於經觀察、勒戒後，有繼續施用毒品傾向者，依舊法規定，
    除依法追訴外，尚應令入戒治處所施以強制戒治，似對行為
    人不利。然比較有利、不利，應就該法律全部規定作整體之
    觀察，依舊法第24條規定，於強制戒治之執行，檢察官認為
    無執行刑之必要者，得聲請法院裁定免其刑之執行；倘依新
    法，則無從免其刑之執行，是就整體觀察比較，仍以舊法有
    利於行為人）（最高法院108年度台非字第181號、110年度
    台非字第58號判決意旨參照）。
四、經查：
　㈠聲請人前於90年間因施用毒品案件，經本院以90年度毒聲字
    第1147號裁定送勒戒處所觀察、勒戒後，認無繼續施用毒品
    傾向，於90年9月28日釋放出所，並經臺灣板橋地方法院檢
    察署（現更名為臺灣新北地方檢察署，以下沿用舊稱）檢察
    官以90年度毒偵緝字第664號、90年度毒偵字第3506號為不
    起訴處分確定，此有臺灣高等法院被告前案紀錄表附卷可稽
    。
　㈡聲請人於前開觀察、勒戒執行完畢後5年內，於「92年12月16
    日下午4時30分許，在臺北縣○○鎮○○路0號前為警查獲採尿送
    驗前26小時內某時，連續在不詳地點」施用第一級毒品海洛
    因(下稱甲案)，經臺灣板橋地方法院檢察署檢察官以93年度
    毒偵字第63號聲請觀察、勒戒，於新法施行後之93年1月28
    日繫屬於本院，乃屬「舊法時期犯罪，於新法施行後繫屬」
    之案件，依前揭說明，經本院以93年度毒聲字第157號裁定
    比較新、舊法規定之結果，以適用修正前之舊法規定較有利
    於被告，而准許檢察官該觀察、勒戒之聲請，依修正前毒品
    危害防制條例第20條第3項(原裁定誤載為第1項)之規定，於
    93年1月30日以本院93年度毒聲字第157號裁定將聲請人送勒
    戒處所觀察、勒戒，於法尚無違誤。
　㈢至本院93年度毒聲字第157號裁定後，聲請人因未到案執行，
    經臺灣板橋地方檢察署檢察官通緝，於93年4月25日晚間7時
    30分為警在臺北縣○○鎮○○路00號2樓緝獲後入勒戒處所執行
    觀察、勒戒，並於93年5月21日釋放出所。但聲請人於緝獲
    時，經員警採集尿液送驗，查悉聲請人於通緝期間內另於「
    93年4月25日晚間7時30分許，在臺北縣○○鎮○○路00號2樓為
    警查獲採尿送驗前26小時及96小時內某時，在不詳地點施用
    第一級毒品海洛因及第二級毒品安非他命」，乃屬「新法時
    期犯罪」之案件，依新法第23條第2 項規定，聲請人既屬5
    年內再犯，應一律依法追訴，經臺灣板橋地方檢察署於93年
    6月29日以93年度毒偵緝字第190號、93年度毒偵字第2556號
    提起公訴，由本院以93年度訴字第1273號刑事判決，於事實
    欄認聲請人「自92年12月21日至93年4月25日止，在臺北縣
    三峽鎮國光路某處或不詳友人住處，以摻入香菸點燃吸食之
    方式，連續施用第一級毒品海洛因多次；另基於施用第二級
    毒品之概括犯意，自92年12月26日至93年4月25日止，亦在
    上開處所以燒烤成煙而吸食煙氣之方式，連續施用第二級毒
    品安非他命多次」連續施用第一級毒品、第二級毒品(下稱
    乙案)，分別判處有期徒刑8月、5月，應執行有期徒刑1年，
    並於93年12月2日確定（即上稱之原確定判決），已明確說
    明原確定判決認定聲請人於乙案之連續施用第一級毒品時間
    為「自92年12月21日至93年4月25日止」，並不包含經裁定
    送觀察勒戒之甲案之施用第一級毒品時間「92年12月16日下
    午4時30分許」，自無聲請意旨所稱一事二罰之情形。此亦
    經原確定判決於論罪科刑之法律適用中補充說明「被告於92
    年12月16日16時30分為警察獲採尿送驗前26小時內某時施用
    第一級毒品(即甲案)及於93年4月25日為警查獲採尿送驗前2
    6小時及96小時內某時施用第一級毒品、第二級毒品行為(即
    聲請人遭緝獲時採尿)『以外』之施用第一級毒品及第二級毒
    品犯行，『雖未據提起公訴』，惟此與經起訴並論科之部分(
    即乙案)為連續犯之裁判上一罪，仍為起訴效力所及，本院
    應依法併為審判」等語，由原確定判決所載「以外」、「雖
    未據提起公訴」等語可知，其旨在說明雖聲請人「自92年12
    月21日至93年4月25日止」期間內，並未每日採尿送驗，但
    基於連續犯裁判上一罪之關係，凡該期間內之施用第一級毒
    品犯行，雖未經採集尿液檢體送驗或經檢察官提起公訴，但
    均為原起訴效力所及，並經原確定判決依法併為審判(審判
    範圍本不及於該期間以外之甲案)。聲請意旨稱原確定判決
    認甲犯罪事實與乙犯罪事實具有連續犯之裁判上一罪關係，
    就甲犯罪事實先經觀察勒戒後又遭原確定判決論處罪刑，而
    有一事二罰云云，當有誤會，難認有理由。
　㈣末再審為原確定判決認定事實錯誤所設之救濟程序，與非常
    上訴係為糾正原確定判決法律上錯誤，兩者之目的、設計及
    程序均屬有別。本件聲請再審意旨指摘原確定判決有一事二
    罰云云，與再審之規定不符，其聲請核屬違背規定而不合法
    ，且無從補正，應予駁回，尚無依刑事訴訟法第429條之2規
    定再通知聲請人到場並聽取檢察官及受判決人陳述意見之必
    要（法院辦理刑事案件應行注意事項第177條之4參照）。聲
    請人如有不服，仍屬原確定判決適用法律有無違誤之情形，
    並非聲請再審所得救濟，附此說明。
據上論斷，應依刑事訴訟法第433條前段，裁定如主文。
中　　華　　民　　國　　111 　年　　6 　　月　　 7　　日
                  刑事第十九庭  審判長法  官  許博然
　　　　　　　　　
                                      法  官  王國耀

                                      法  官  洪韻婷
（得抗告）